臺灣臺中地方法院刑事判決
111年度訴緝字第143號
公  訴  人  臺灣臺中地方檢察署檢察官
被      告  周宏易



指定辯護人  本院公設辯護人  蔡育萍  
上列被告因違反毒品危害防制條例案件，經檢察官提起公訴（11
0年度偵字第27170號）及移送併辦（110年度偵字第31064號），
本院判決如下：
    主    文
周宏易共同犯販賣第三級毒品未遂罪，處有期徒刑壹年拾月。扣
案如附表所示之物均沒收。
    犯罪事實
一、周宏易與真實姓名年籍不詳、通訊軟體WeChat（下稱微信）
    暱稱「小竣」（ID：@mop1030）之成年人，共同基於販賣第
    三級毒品以營利之犯意聯絡，由「小竣」以微信張貼「優質
    小姐姐 兩節4300 四節8500」、「全新飲品 神奇寶貝 2/10
    00 3/1500 4/2000 5/2500 買5送1/買10送2 立刻預約 火速
    到家」之暗示販賣第三級毒品愷他命及含4-甲基甲基卡西酮
    之毒品咖啡包廣告，經執行網路巡邏之警員發現上開廣告，
    即喬裝買家洽詢，而於民國110年8月27日18時32分許以微信
    暱稱「007」（ID：AFTT1113）和「小竣」聯繫毒品交易事
    宜，並約定以新臺幣（下同）5500元購買愷他命2公克、毒
    品咖啡包4包。周宏易（微信暱稱「嘎嘎」〔ID：GAGA_0401〕
    ）於接獲「小竣」以暱稱「AP營」指示前往交易毒品後，遂
    於同日19時45分許依約至臺中市○○區○○路0000巷000弄00號
    前，販賣並交付愷他命2公克及毒品咖啡包4包予喬裝買家之
    警員，並收受警員交付之購毒價金5500元後，警員旋表明身
    分將周宏易當場逮捕，周宏易、「小竣」共同販賣第三級毒
    品之行為因而未遂，並扣得如附表所示之物。
二、案經新北市政府警察局蘆洲分局報告臺灣臺中地方檢察署檢
    察官偵查起訴及移送併辦。
    理    由
壹、證據能力
    下列認定被告犯罪事實之供述證據，被告及其辯護人於本院
    準備程序時同意有證據能力（見本院訴字卷第62頁），檢察
    官、被告及其辯護人於本院審理時未爭執證據能力，且迄至
    言詞辯論終結前亦未聲明異議，復經本院審認該等證據之作
    成並無違法、不當或顯不可信情況，依刑事訴訟法第159條
    之5規定，均有證據能力；又本案認定事實引用之非供述證
    據，並無證據證明係公務員違背法定程序取得，參酌同法第
    158條之4規定意旨，亦有證據能力。
貳、認定犯罪事實所憑之證據及理由
一、上揭犯罪事實，業據被告於警詢、偵查中及本院準備程序及
    審理時均坦承不諱（見偵字第27170號卷第28-32頁、第36-3
    7頁、第99-102頁、第128-129頁；本院訴字卷第61頁；本院
    訴緝卷第77頁），並有警員之職務報告、微信暱稱「小竣」
    、「007」、「AP營」之帳號主頁翻拍照片、「小竣」與喬
    裝買家之警員及「AP營」與被告之微信對話紀錄翻拍照片各
    1份在卷可稽（見偵字第27170號卷第39-41頁、第43-53頁）
    ；又扣案如附表編號1、2所示被告欲販賣予喬裝買家警員之
    毒品咖啡包4包及白色透明結晶1包，經鑑驗分別含第三級毒
    品4-甲基甲基卡西酮及愷他命成分，有查獲毒品咖啡包照片
    （扣案毒品採證照片）、新北市政府警察局蘆洲分局110年8
    月27日搜索扣押筆錄及扣押物品目錄表、台灣尖端先進生技
    醫藥股份有限公司毒品原物鑑定實驗室110年10月22日、110
    年9月17日毒品證物鑑定分析報告各1份附卷足參（見偵字第
    27170號卷第63-66頁、第67頁；核交卷第11頁、第13-15頁
    ），足認被告之自白與事實相符，應堪採信。
二、販賣毒品係政府嚴予查緝之違法行為，且可任意分裝或增減
    其分量，各次買賣之價格，當亦各有差異，隨供需雙方之資
    力、關係之深淺、需求之數量、貨源之充裕與否、販賣者對
    於資金之需求如何及殷切與否，以及政府查緝之態度，進而
    為各種不同之風險評估，而為機動性之調整，因之販賣之利
    得，除經坦承犯行，或帳冊價量均記載明確外，委難查得實
    情，是縱未確切查得販賣賺取之實際差價，但除別有事證，
    足認係按同一價格轉讓，確未牟利之情形外，尚難執此認非
    法販賣之事證有所不足，致知過坦承者難辭重典，飾詞否認
    者反得逞僥倖，而失情理之平。況販賣者從各種「價差」或
    「量差」或係「純度」謀取利潤方式，或有差異，然其所圖
    利益之非法販賣行為目的，則屬相同，並無二致；衡諸毒品
    取得不易，量微價高，依一般社會通念以觀，凡為販賣之不
    法勾當者，倘非以牟利為其主要誘因及目的，應無甘冒被查
    緝法辦重刑之危險，平白無端義務為該買賣之工作，是其販
    入之價格必較售出之價格低廉，而有從中賺取買賣差價牟利
    之意圖及事實，應屬符合論理法則且不違背社會通常經驗之
    合理判斷。綜合考量社會大眾均知買賣第三級毒品係非法行
    為之客觀社會環境，依據上開積極證據及經驗法則綜合研判
    ，本案被告與「小竣」共同販賣第三級毒品咖啡包、愷他命
    予喬裝購毒者之警員，苟非有利可圖，當不願甘冒法律制裁
    之風險而予販賣；況被告於警詢及偵查中供稱：販賣毒品是
    因為缺錢，愷他命1包可抽300元、毒品咖啡包1包抽200至25
    0元等語（見偵字第27170號卷第31頁、第101頁），益徵被
    告確有販賣第三級毒品愷他命及咖啡包以營利之意圖甚明。
三、刑法學理上所謂「陷害教唆」，係指行為人原不具犯罪之故
    意，惟因有偵查犯罪權限之人員設計教唆，始萌生犯意，進
    而著手實行犯罪構成要件行為，此項犯意誘發型之誘捕偵查
    ，因係偵查犯罪之人員以引誘、教唆犯罪之不正當手段，使
    原無犯罪意思或傾向之人萌生犯意，待其形式上符合著手於
    犯罪行為之實行時，再予逮捕，因嚴重違反刑罰預防目的及
    正當法律程序原則，此種以不正當手段入人於罪，縱其目的
    在於查緝犯罪，但其手段顯然違反憲法對於基本人權之保障
    ，且已逾越偵查犯罪之必要程度，對於公共利益之維護並無
    意義，自當予以禁止。至於刑事偵查技術上所謂「釣魚」，
    係指對於原已犯罪或具有犯罪故意之人，以設計引誘之方式
    ，佯與之為對合行為，使其暴露犯罪事證，再加以逮捕或偵
    辦者而言，此項機會提供型之誘捕行為，純屬偵查犯罪技巧
    之範疇，因無故意入人於罪之教唆犯意，亦不具使人發生犯
    罪決意之行為，並未違反憲法對於基本人權之保障，且於公
    共利益之維護有其必要性。故前開「釣魚」之偵查作為，既
    未逸脫正常手段，自不能指為違法（最高法院109年度台上
    字第5611號判決要旨可資參照）。經查，本案係因真實姓名
    年籍不詳、微信暱稱「小竣」之成年人透過微信張貼「優質
    小姐姐兩節4300 四節8500」、「全新飲品神奇寶貝 2/1000
     3/1500 4/2000 5/2500 買5送1/買10送2 立刻預約火速到
    家」之暗示販賣第三級毒品愷他命及含4-甲基甲基卡西酮之
    毒品咖啡包廣告，經執行網路巡邏職務之警員發現上開廣告
    後向「小竣」洽詢，並聯繫、約定毒品交易事宜；嗣被告受
    微信暱稱「AP營」之指示，即攜帶第三級毒品愷他命及含4-
    甲基甲基卡西酮之毒品咖啡包依約前往指定地點交易，於被
    告交付毒品咖啡包4包、愷他命1包予喬裝買家之警員，並收
    取警員交付之5500元價金時，即旋遭警方逮捕，業經本院認
    定如上，顯見被告、「小竣」於為警查獲前，即已著手於販
    賣第三級毒品。雖被告與警員為毒品交易之際旋遭警方逮捕
    ，但非查緝警員施以不法引誘，被告等人萌生未曾存在之販
    毒意欲，查緝警員僅係利用機會加以誘捕，對於被告仍係出
    於販賣第三級毒品之故意，而由被告出面至約定地點進行販
    賣行為，並不生何影響。復從誘捕毒品之數量、購買之價格
    等觀察，本案警員偵查之手段，有別於「陷害教唆」之情形
    ，被告主觀上既有販賣第三級毒品之意思，客觀上又已著手
    於販賣行為，僅因購毒者係執行網路巡邏之警員而無實際上
    買受毒品之真意，致事實上不能完成買賣，是本案被告販賣
    第三級毒品之行為，僅能論以販賣未遂。
四、綜上所述，本案事證明確，被告前開販賣第三級毒品未遂犯
    行均堪認定，應依法論科。 
參、論罪科刑
一、愷他命及4-甲基甲基卡西酮為毒品危害防制條例第2條第2項
    第3款所定之第三級毒品，依法不得販賣。核被告所為，係
    犯毒品危害防制條例第4條第6項、第3項之販賣第三級毒品
    未遂罪。被告與真實姓名年籍不詳、微信暱稱「小竣」之成
    年人，就本案犯行有犯意聯絡及行為分擔，應論以共同正犯
    。
二、刑之減輕事由：
  ㈠被告已著手於販賣第三級毒品犯行之實行，惟因購毒者為網
    路巡邏員警而無實際購買真意，被告不能完成買賣毒品行為
    ，未生販售予他人之犯罪結果，屬未遂犯，爰依刑法第25條
    第2項規定，按既遂犯之刑減輕之。
  ㈡犯第4條至第8條之罪於偵查及歷次審判中均自白者，減輕其
    刑，毒品危害防制條例第17條第2項定有明文，旨在獎勵犯
    罪人之悛悔，同時使偵查或審判機關易於發現真實，以利毒
    品查緝，俾收防制毒品危害之效，苟被告於偵查及歷次審判
    中均自白，即應依法減輕其刑。查被告於警詢、偵查中及本
    院審理時就本案販賣第三級毒品未遂犯行均坦承不諱，經本
    院認定如上，爰依毒品危害防制條例第17條第2項規定減輕
    其刑，並依法遞減輕之。
  ㈢毒品危害防制條例第17條第1項規定，犯該條例第4條至第8 
    條、第10條或第11條之罪，供出毒品來源，因而查獲其他正
    犯或共犯者，減輕或免除其刑。查被告雖供稱本案之毒品來
    源為「張祐銓」，惟無法提供其他詳細之事證供檢警單位查
    緝，僅有被告之單一指證，未因被告之供述而查獲「張祐銓
    」等情，有新北市政府警察局蘆洲分局111年9月12日新北警
    蘆刑字第1114466277號函及警員之職務報告各1份存卷可查
    （見本院訴緝卷第59-61頁），當無毒品危害防制條例第17
    條第1項規定之適用餘地。
  ㈣又刑法第59條規定犯罪之情狀可憫恕者，得酌量減輕其刑，
    其所謂「犯罪之情狀」，與同法第57條規定科刑時應審酌之
    一切情狀，並非有截然不同之領域，於裁判上酌減其刑時，
    應就犯罪一切情狀（包括第57條所列舉之10款事項），予以
    全盤考量，審酌其犯罪有無可憫恕之事由，即有無特殊之原
    因與環境，在客觀上足以引起一般同情，以及宣告法定低度
    刑，是否猶嫌過重等以為判斷；如別有法定減輕之事由者，
    應優先適用法定減輕事由減輕其刑後，猶嫌過重時，方得為
    之（最高法院95年度台上字第6157號、98年度台上字第6342
    號判決意旨可資參照）。經查，為賺取報酬而販賣毒品予他
    人藉此營利，在客觀上已不足引起一般同情；而被告與「小
    竣」本案係於通訊軟體微信上張貼販賣毒品廣告，潛在可觸
    及之對象包括網路上不特定多數人，擴大毒品流通之風險與
    私底下尋找買家購買者程度上不同，且本案遭查獲販賣者包
    括愷他命及毒品咖啡包，種類並非單一，再被告業經本院依
    刑法第25條第2項、毒品危害防制條例第17條第2項遞減其刑
    如上，依被告之犯罪情狀，衡諸社會一般人客觀標準，難謂
    有量處上開減輕後之刑度仍屬過重而有情堪憫恕之情形，是
    本案尚無適用刑法第59條規定之餘地。
三、爰以行為人之責任為基礎，審酌被告無視毒品對施用者健康
    之戕害及國家杜絕毒品犯罪之禁令，明知施用毒品將散盡家
    財、連累家人，或為購買毒品鋌而走險者，不可勝計，有戕
    害國人身體健康及危害社會安全之虞，仍為本案販賣第三級
    毒品愷他命及咖啡包犯行，並藉此營利，所為實不足取，應
    予非難；衡以被告犯罪後於警詢、偵查中於本院審理時均坦
    承犯行，尚知悔悟，且願配合警方查緝毒品上手，然未能提
    供有利查緝之資訊；本案犯行僅為未遂之行為階段，未造成
    實際上毒品流通之犯罪結果，被告販賣愷他命、毒品咖啡包
    之數量、價金，被告與「小竣」就本案販賣毒品之行為分工
    ，被告係實際實行毒品交易之人，並非毒品之源頭；及被告
    自陳之教育程度、職業、家庭經濟生活狀況（見本院訴緝卷
    第77頁），被告、辯護人及公訴人就本案之量刑意見（見本
    院訴緝卷第78-79頁）等一切情狀，量處如主文所示之刑，
    以示懲儆。
肆、沒收部分
一、扣案如附表編號1所示之毒品咖啡包4包，經鑑驗含第三級毒
    品4-甲基甲基卡西酮成分；如附表編號2所示之白色透明結
    晶1包，經鑑驗則為第三級毒品愷他命，有如附表備註欄所
    示之鑑驗書各1份在卷可佐，且係供被告本案販賣所用之物
    ，不問屬於犯罪行為人與否，均應依刑法第38條第1項規定
    諭知沒收（最高法院100年度第3次刑事庭會議決議意旨可資
    參照）。又因以現今所採行之鑑驗方式，裝存毒品之外包裝
    袋共5只仍會殘留微量毒品而無法將之完全析離（見本院訴
    字卷第53-55頁），應視為毒品之一部分，亦應依同條項之
    規定，併予沒收。至因送鑑用磬之部分毒品既已不存在，自
    毋庸為沒收之宣告。　　
二、扣案如附表編號3之手機2支，經被告於本院審理時供稱：扣
    案手機均為我所有，但只有iPhone 7手機（含門號00000000
    00號SIM卡1張，IMEI碼：000000000000000號）1支有供聯繫
    毒品上游而為毒品交易事項使用，另外1支手機是個人使用
    ，和本案無關等語（見本院訴緝卷第73頁），是扣案之iPho
    ne 7手機既係供被告本案販賣第三級毒品聯繫之用，自應依
    毒品危害防制條例第19條第1項規定宣告沒收。至於扣案之i
    Phone 12手機（含門號0000000000號SIM卡1張，IMEI碼：00
    0000000000000號）1支，依卷內事證難認與本案有何關聯，
    爰不予宣告沒收。
據上論斷，應依刑事訴訟法第299條第1項前段，毒品危害防制條
例第4條第3項、第6項、第17條第2項、第19條第1項，刑法第11
條、第28條、第25條第1項、第2項、第38條第1項，判決如主文
。
本案經檢察官張良旭提起公訴，檢察官張文傑移送併辦，檢察官
温雅惠到庭執行職務。
中　　華　　民　　國　　111 　  年　 11　　月　 10 　 日
                  刑事第十四庭  審判長法  官  周莉菁
　　　　　　　　　                    法  官  劉育綾
　　　　　　　　　                    法  官  王怡蓁  
以上正本證明與原本無異。
如不服本判決應於收受判決後20日內向本院提出上訴書狀，並應
敘述具體理由；其未敘述上訴理由者，應於上訴期間屆滿後20日
內向本院補提理由書（均須按他造當事人之人數附繕本）「切勿
逕送上級法院」。
                                      書記官  黃雅青
中　　華　　民　　國　　111 　年　　11　　月　　10　　日
附錄論罪科刑法條：
毒品危害防制條例第4條
製造、運輸、販賣第一級毒品者，處死刑或無期徒刑；處無期徒
刑者，得併科新臺幣3千萬元以下罰金。
製造、運輸、販賣第二級毒品者，處無期徒刑或10年以上有期徒
刑，得併科新臺幣1千5百萬元以下罰金。
製造、運輸、販賣第三級毒品者，處7年以上有期徒刑，得併科
新臺幣1千萬元以下罰金。
製造、運輸、販賣第四級毒品者，處5年以上12年以下有期徒刑
，得併科新臺幣5百萬元以下罰金。
製造、運輸、販賣專供製造或施用毒品之器具者，處1年以上7年
以下有期徒刑，得併科新臺幣1百50萬元以下罰金。
前五項之未遂犯罰之。
附表：
編號 扣案物 數量 備註 1 皮卡丘Fanta黃底混合包 4包 1.含外包裝袋4只，內含黃色粉末，經隨機抽驗1包鑑驗（送驗數量7.07公克、驗餘淨重5.862公克），含第三級毒品4-甲基甲基卡西酮成分。總毛重28.47公克，推估總純質淨重0.471公克。 2.台灣尖端先進生技醫藥股份有限公司毒品原物鑑定實驗室110年10月22日毒品證物鑑定分析報告（見核交卷第13-15頁）。 2 白色透明結晶 1包 1.含外包裝袋1只，送驗數量1.47公克、驗餘淨重1.234公克，經鑑驗含第三級毒品愷他命成分。 2.台灣尖端先進生技醫藥股份有限公司毒品原物鑑定實驗室110年9月17日毒品證物鑑定分析報告（見核交卷第11頁）。 3 手機 2支 1.共2支，均為被告所有：   ①iPhone 7手機（含門號0000000000號SIM卡1張，IMEI碼：000000000000000號），有供本案聯繫毒品交易事宜使用，應依法宣告沒收。   ②iPhone 12手機（含門號0000000000號SIM卡1張，IMEI碼：000000000000000號）。與本案無關，不予宣告沒收。 2.新北市政府警察局蘆洲分局扣押物品目錄表（見偵字第27170號卷第67頁）。